臺灣高等法院民事裁定　　　　　　　　　100年度抗字第487號
抗　告　人　蒲盛松
相　對　人　孫江柳
　　　　　　黃添丁
上列當事人間清償票款強制執行事件，抗告人對於中華民國100
年2月9日臺灣板橋地方法院100年度執事聲字第36號裁定提起抗
告，本院裁定如下：
    主  文
抗告駁回。
抗告費用由抗告人負擔。
    理  由
一、本件抗告意旨略以：相對人即債務人經原法院定期命據實報
    告一年內應供強制執行之財產狀況，惟未為報告，自有依強
    制執行法第20條、第21條及第22條之規定拘提相對人之必要
    ，又相對人孫江柳名下雖登記有汽車12輛，然係屬20年左右
    之中古車，價值應不逾新臺幣（下同）20萬元，顯無法滿足
    抗告人執行債權30萬元本息。是原法院司法事務官及原裁定
    駁回抗告人此項聲請及聲明異議，於法自有未合等語。
二、按已發見之債務人財產不足抵償聲請強制執行債權或不能發
    現債務人應交付之財產時，執行法院得依職權或依聲請，定
    期間命債務人據實報告該期間屆滿前一年內應供強制執行之
    財產狀況，強制執行法第20條定有明文。又按債務人受合法
    通知，無正當理由而不到場；或債務人顯有履行義務之可能
    故不履行，或有逃匿之虞，或就應供強制執行之財產有隱匿
    或處分之情事，或於調查執行標的物時，對於法官或書記官
    拒絕陳述，或違反強制執行法第20條之規定，不為報告或為
    虛偽報告之情形之一者，執行法院得拘提之，強制執行法第
    21條、第22條第1項亦有明文。惟上開強制處分之性質，涉
    及人身自由，於金錢請求權之執行，適用上尤應審慎以論，
    儘先採用直接對物之執行方法，注意債務人財產之執行，非
    該事件有不得已之情事，或非以該間接對人之執行無法達其
    執行之目的，而有拘提、管收債務人以促使履行之必要者，
    方得適用之，亦有最高法院98年度台抗字第200號裁定意旨
    參照。
三、經查抗告人以原法院99年度司票字第1643號本票准許強制執
    行裁定及確定證明書為執行名義，向原法院聲請對相對人之
    財產於30萬元及自民國98年1月20日起至清償日止按年利率
    千分之3.65計算之利息之範圍內為強制執行。經原法院依抗
    告人之聲請調查相對人財產狀況發現相對人黃添丁並無財產
    ，相對人孫江柳名下則登記有汽車12部之情，有稅務電子閘
    門財產所得調件明細表乙份附於原法院99年度司執字第5675
    9號卷內可稽。是原法院雖以99年9月17日板院輔99司執明字
    第56759號執行命令通知相對人應於文到5日內據實報告自99
    年9月25日起至99年10月8日止1年內應供強制執行之財產狀
    況，且未據陳報。然抗告人既已依原法院上述調查結果知悉
    相對人財產狀況，自無需相對人陳報，相對人亦無從隱匿；
    抗告人並得依法對相對人孫江柳名下車輛聲請強制執行，且
    於聲請執行並鑑定價額、或實際執行換價程序之前，實難逕
    認上開已發現之財產已不足抵償聲請強制執行債權，復無證
    據顯示相對人顯有履行義務之可能故不履行，或有逃匿之虞
    ，或就應供強制執行之財產有隱匿或處分之情事。又原法院
    於執行程序既未通知相對人到場，核亦與因相對人受合法通
    知無正當理由不到場而得予拘提之要件情形未符。則參諸前
    揭規定及最高法院裁定意旨，應認原法院司法事務官及原裁
    定駁回抗告人之聲請及聲明異議，核無違誤。抗告意旨指摘
    原裁定不當，聲明廢棄，為無理由，應予駁回。
四、爰裁定如主文。
中    華    民    國   100    年    4     月    7     日
                  民事第十二庭
                        審判長法  官  吳謀焰
                              法  官  許紋華
                              法  官  李瑜娟
正本係照原本作成。
本裁定除以適用法規顯有錯誤為理由外，不得再抗告。如提起再
抗告，應於收受後10日內委任律師為代理人向本院提出再抗告狀
。並繳納再抗告費新台幣1000元。
中    華    民    國   100    年    4     月    8     日
                              書記官  黃瑞芬